【裁判字號】    94,訴,1552
【裁判日期】    950120
【裁判案由】    偽造文書等
【裁判全文】
臺灣臺北地方法院刑事判決              94年度訴字第1552號
公  訴  人  臺灣臺北地方法院檢察署檢察官
被      告  乙○○
上列被告因偽造文書等案件，經檢察官提起公訴（九十三年度偵
字第一七二九二號），嗣被告於本院準備程序進行中先就被訴事
實為有罪之陳述，經本院合議庭裁定改行簡式審判程序，判決如
下：
    主  文
乙○○連續意圖為自己不法之所有，而侵占對於業務上所持有之
物，處有期徒刑柒月，如附表二所示偽造之署押均沒收；又連續
偽造私文書，足以生損害於他人，處有期徒刑參月；又連續為他
人處理事務，意圖損害本人之利益，而為違背其任務之行為，致
生損害於本人之財產，處有期徒刑參月。應執行有期徒刑拾月，
緩刑肆年，如附表二所示偽造之署押均沒收。
    事  實
一、乙○○係設於臺北市○○區○○路三段四十六號一樓（起訴
    書誤繕為六十三號）「瑞通企業社」之銷售員，負責銷售手
    機、門號、收款、通訊產品維修及中古手機買賣等門市業務
    ，為從事業務之人。竟基於意圖為自己不法所有之概括犯意
    ，並基於行使業務上登載不實事項於所掌業務文書之犯意，
    連續於如附表一所示之時間，在上址將其業務上所持有之如
    附表一所示型號之中古手機七支，據為己有；並於民國九十
    三年六月六日，於其業務上作成之手機銷售日報表上，登載
    「王同學以新臺幣（下同）一千元，購買如附表一編號七之
    中古手機」之不實內容，交回瑞通企業社而為行使，以遂行
    並掩飾其侵占如附表一編號七中古手機之犯行，足以生損害
    於瑞通企業社。
二、乙○○復基於同前意圖為自己不法所有，與行使偽造私文書
    之概括犯意，於如附表二所示之時間，在上址將其業務上所
    持有之如附表二所示卡號之ＳＩＭ卡五張，據為己有；復連
    續偽造如附表二所示魏玫芳、李秋明及蒙興光之簽名（偽造
    之署押及數量均詳如附表二所載），填具如附表二所示之行
    動電話申請書，並傳真該申請書予各該電信業者據以行使，
    冒用魏玫芳、李秋明及蒙興光之名義，申辦行動電話門號，
    以遂行及掩飾其侵占如附表二所示ＳＩＭ卡之犯行，並足以
    生損害於瑞通企業社、魏玫芳、李秋明、蒙興光、遠傳電信
    公司及和信電訊公司關於行動電話門號核發及客戶資料管理
    之正確性。隨即為瑞通企業社負責人甲○○發現並阻止開通
    如附表二所示之ＳＩＭ卡，始未遭撥打。
三、乙○○另於九十三年六月間，基於偽造文書之概括犯意，利
    用在上址店內上班之際，連續盜蓋電通國際股份有限公司（
    下稱電通公司，負責人為甲○○之夫蔡汀濱，設於同址）之
    統一發票專用章於五紙空白薪俸袋上，並連續於各紙薪俸袋
    分別登載如附表三所示之不實內容，以該等偽造之電通公司
    薪俸袋，作為所得證明文書，欲向銀行申辦貸款，嗣為甲○
    ○於九十三年六月九日在上址店內整理物品時發現，而未及
    行使。
四、乙○○因認瑞通企業社無故拒絕退還工作保證金，復另行基
    於意圖損害瑞通企業社財產及行使業務上登載不實事項於所
    掌業務文書之概括犯意，明知客戶陳澤正、劉姿伶及姓名年
    籍不詳之楊同學僅分別購買如附表四所示之手機，均未一併
    申辦門號，竟連續於如附表四所示之時間，在上址違背其任
    務，未積極維護瑞通企業社日收盈餘，而擅自以低於進價成
    本之價格出售該等手機（手機型號、成本及出售價均如附表
    四所示），並於出售手機之同日，在其業務上作成之手機銷
    售日報表上，登載該等客戶均有一併申辦店內門號之不實內
    容，並交回瑞通企業社而為行使，使瑞通企業社誤認可自該
    門號所屬之電信業者領取每門號三千元之佣金貼補上述手機
    價差，以遂行且掩飾其背信犯行，致瑞通企業社受有因上開
    手機成本與實際銷售之價差損失計三千六百元。
五、案經甲○○訴由臺北市政府警察局文山第二分局移送臺灣臺
    北地方法院檢察署檢察官偵查起訴，經本院合議庭裁定以簡
    式審判程序審理。
    理  由
一、上述事實，業據被告乙○○於本院準備程序及審理時坦承不
    諱，並據告訴人甲○○於警詢、偵查時指訴綦詳，核與被害
    人蒙興光於警詢、劉姿伶於警詢及偵查之證述相符，且有中
    古手機買賣契約書（偵查卷第二十四頁）、手機銷售日報表
    （偵查卷第二十七、二十九、三十一頁）、被告侵占如附表
    一所示手機之自白書（偵查卷第四十七頁）、如附表二所示
    之行動電話申請書（偵查卷第四十八頁至第四十九頁、第九
    十九頁至第一０七頁）、如附表三所示手機之送貨單（偵查
    卷第七十八頁至第八十頁）、薪俸袋影本（偵查卷第五十八
    、五十九頁）、電通公司股東名簿（偵查卷第九十頁）等附
    卷可稽，足認被告之自白與事實相符。是以本件事證明確，
    被告犯行堪以認定，應予依法論科。
二、被告係瑞通公司員工，負責銷售手機、門號、收款、通訊產
    品維修及中古手機買賣等門市業務，為被告所坦承，且有約
    聘契約書一份在卷可佐（偵查卷第八十八、八十九頁），足
    認被告為從事業務之人，並受委任為瑞通公司處理事務。核
    是核被告上開所為，犯罪事實一部分係犯刑法第三百三十六
    條第二項之業務侵占罪、第二百十六條、第二百十五條之行
    使業務登載不實文書罪；犯罪事實二部分係犯刑法第三百三
    十六條第二項之業務侵占罪、第二百十六條、第二百十條之
    行使偽造私文書罪；犯罪事實三部分係犯刑法第二百十條之
    偽造私文書罪；犯罪事實四部分係犯刑法第三百四十二條之
    背信罪、第二百十六條、第二百十五條之行使業務登載不實
    文書罪。其於犯罪事實一、四部分之業務上登載不實事項於
    所掌業務文書後；及於犯罪事實二部分之偽造私文書後，復
    持以行使，登載不實及偽造之低度行為為行使之高度行為所
    吸收，均不另論罪。其犯罪事實三部分盜用印章為偽造私文
    書之階段行為，亦不另論罪。被告所犯犯罪事實一部分之行
    使業務登載不實文書罪與業務侵占罪間；犯罪事實二部分之
    行使偽造私文書罪與業務侵占罪間；犯罪事實四部分之行使
    業務登載不實文書罪與背信罪間，各有方法目的之牽連關係
    ，皆應依刑法第五十五條規定，分別從一重之業務侵占罪、
    背信罪處斷。被告先後多次業務侵占、偽造私文書、背信犯
    行，時間緊接，方法相同，各觸犯構成要件相同之罪名，顯
    係基於初始同一計劃下之概括犯意反覆為之，為連續犯，均
    應依刑法第五十六條之規定論以一罪，並均依法加重其刑。
    被告所犯業務侵占、偽造私文書及背信犯行間，犯意各別，
    罪名有異，應予分論併罰。爰審酌被告於本院坦承犯行，並
    當庭向被害人道歉及賠償告訴人二萬元，此有本院九十四年
    十二月二十七日簡式審判筆錄在卷可查，犯後態度尚佳，並
    參酌被告犯罪之動機、目的、手段、品行、智識程度、所生
    損害等一切情狀，分別量處如主文所示之刑，並定其應執行
    之刑，以資懲儆。又被告前未曾受有期徒刑以上刑之宣告，
    有臺灣高等法院被告前案紀錄表可考，經此刑之教訓，當知
    所警惕，信無再犯之虞，本院認為前開對其所宣告之刑，以
    暫不執行為適當，併宣告緩刑四年，以啟自新。
三、如附表二所示偽造之署押，不問是否屬於被告所有，均應依
    刑法第二百十九條規定宣告沒收。至盜蓋之電通公司印文，
    並非偽造印章之印文，不在刑法第二百十九條必須沒收之列
    （最高法院四十八年臺上字第一五三三號判例參照），不予
    宣告沒收，附此敘明。
據上論斷，應依刑事訴訟法第二百七十三條之一第一項、第二百
九十九條第一項前段，刑法第五十六條、第三百三十六條第二項
、第二百十條、第二百十五條、第二百十六條、第三百四十二條
第一項、第五十五條、第五十一條第五款、第七十四條第一款、
第二百十九條，罰金罰鍰提高標準條例第一條前段，判決如主文
。
本案經檢察官廖舒屏到庭執行職務
中    華    民    國    95    年    1     月    20    日
                  刑事第三庭    法  官  胡宗淦
以上正本證明與原本無異。
如不服本判決，應於判決送達後10日內向本院提出上訴狀（應抄
附繕本）。告訴人或被害人如對於本判決不服者，應具備理由請
求檢察官上訴，其上訴期間之計算係以檢察官收受判決正本之日
期為準。
                                書記官  張耀鴻
中    華    民    國    95    年    1     月    20    日
附錄法條：
中華民國刑法第210條
(偽造變造私文書罪)
偽造、變造私文書，足以生損害於公眾或他人者，處 5 年以下有
期徒刑。
中華民國刑法第215條
(業務上文書登載不實罪)
從事業務之人，明知為不實之事項，而登載於其業務上作成之文
書，足以生損害於公眾或他人者，處3年以下有期徒刑、拘役或
500元以下罰金。
中華民國刑法第216條
(行使偽造變造或登載不實之文書罪)
行使第 210 條至第 215 條之文書者，依偽造、變造文書或登載
不實事項或使登載不實事項之規定處斷。
中華民國刑法第336條
(公務公益侵占罪、業務侵占罪)
對於公務上或因公益所持有之物，犯前條第 1 項之罪者，處 1
年以上 7 年以下有期徒刑，得併科 5 千元以下罰金。
對於業務上所持有之物，犯前條第 1 項之罪者，處 6 月以上
5 年以下有期徒刑，得併科 3 千元以下罰金。
前二項之未遂犯罰之。
中華民國刑法第342條
(背信罪)
為他人處理事務，意圖為自己或第三人不法之利益，或損害本人
之利益，而為違背其任務之行為，致生損害於本人之財產或其他
利益者，處5年以下有期徒刑、拘役或科或併科1千元以下罰金。
前項之未遂犯罰之。
附表一：
  ┌──┬─────┬──────┬──────┐
  │編號│時間      │中古手機型號│數量（支）  │
  ├──┼─────┼──────┼──────┤
  │一  │93年1月   │ Nokia 8210 │    1       │
  ├──┼─────┼──────┼──────┤
  │二  │93年1月   │ Nokia 8850 │    1       │
  ├──┼─────┼──────┼──────┤
  │三  │93年1月   │ Nokia 8250 │    1       │
  ├──┼─────┼──────┼──────┤
  │四  │93年1月   │ Nokia 6100 │    1       │
  ├──┼─────┼──────┼──────┤
  │五  │93年1月   │ 國際牌 GD92│    1       │
  ├──┼─────┼──────┼──────┤
  │六  │93年1月   │ 聲寶   i98 │    1       │
  ├──┼─────┼──────┼──────┤
  │七  │93年6月6日│ NoKia 3100 │    1       │
  ├──┴─────┴──────┼──────┤
  │                              │（總計）7   │
  └───────────────┴──────┘
附表二：
┌──┬──────┬─────────┬────┬──────────┬────────────┐
│編號│時間        │文    書          │被害人  │ＳＩＭ卡卡號        │偽造之署押              │
├──┼──────┼─────────┼────┼──────────┼────────────┤
│一  │93年4月20、 │魏玫芳遠傳電信行動│魏玫芳  │00000000000000000000│申請者姓名欄及簽名欄內  │
│    │21日某時    │電話服務申請書    │        │                    │「魏玫芳」簽名共3枚。   │
├──┼──────┼─────────┼────┼──────────┼────────────┤
│二  │同上        │李秋明遠傳電信行動│李秋明  │00000000000000000000│申請者姓名欄及簽名欄內  │
│    │            │電話服務申請書    │        │                    │「李秋明」簽名共3枚。   │
├──┼──────┼─────────┼────┼──────────┼────────────┤
│三  │同上        │蒙興光遠傳電信行動│蒙興光  │00000000000000000000│申請者姓名欄及簽名欄內  │
│    │            │電話服務申請書    │        │                    │「蒙興光」簽名一式四聯  │
│    │            │                  │        │                    │共9枚。                 │
├──┼──────┼─────────┼────┼──────────┼────────────┤
│四  │同上        │蒙興光和信電訊行動│蒙興光  │0000000000000000000 │申請者姓名欄及簽名欄內  │
│    │            │電話服務申請書    │        │                    │「蒙興光」簽名一式四聯  │
│    │            │                  │        │                    │共8枚。                 │
├──┼──────┼─────────┼────┼──────────┼────────────┤
│五  │同上        │蒙興光和電訊行動電│蒙興光  │0000000000000000000 │申請者簽名欄內「蒙興光」│
│    │            │話服務申請書      │        │                    │簽名1枚。               │
└──┴──────┴─────────┴────┴──────────┴────────────┘
附表三：偽造薪俸袋
  ┌──┬─────────────────┐
  │編號│不實內容                          │
  ├──┼─────────────────┤
  │一  │電通公司股東楊金生（被告之父）92年│
  │    │9月薪資47,000元                   │
  ├──┼─────────────────┤
  │二  │電通公司股東楊金生（被告之父）92年│
  │    │10月薪資47,000元                  │
  ├──┼─────────────────┤
  │三  │被告92年3月薪資52,000元           │
  ├──┼─────────────────┤
  │四  │被告92年4月薪資52,000元           │
  ├──┼─────────────────┤
  │五  │被告92年5月薪資50,000元           │
  └──┴─────────────────┘
附表四：
┌──┬──────┬─────────┬────┬─────┬─────┬─────┐
│編號│時間        │手機型號          │購買者  │成本價    │ 出售價   │  價  差  │
├──┼──────┼─────────┼────┼─────┼─────┼─────┤
│一  │93年6月2日  │NOKIA7200         │陳澤正  │16,450    │ 15,700   │   750    │
├──┼──────┼─────────┼────┼─────┼─────┼─────┤
│二  │93年6月5日  │OK-WAP A267       │劉姿伶  │ 9,100    │  8,000   │ 1,100    │
├──┼──────┼─────────┼────┼─────┼─────┼─────┤
│三  │93年6月6日  │SONY ERICSSON T610│楊同學  │ 8,750    │  7,000   │ 1,750    │
└──┴──────┴─────────┴────┴─────┴─────┴─────┘


司法院資訊處製作；財團法人民間司法改革基金會備份。
